【裁判字號】    92,上易,587
【裁判日期】    920527
【裁判案由】    業務侵占
【裁判全文】
臺灣高等法院高雄分院刑事判決          九十二年度上易字第五八七號
    上  訴  人
    即  被  告  甲○○
右上訴人因業務侵占案件，不服臺灣高雄地方法院九十一年度易字第二九四七號中華
民國九十二年三月十七日第一審判決（起訴案號：臺灣高雄地方法院檢察署九十一年
度偵字第一七六四０號），提起上訴，本院判決如左：
      主      文
原判決撤銷。
甲○○意圖為自己不法之所有，而侵占對於業務上所持有之物，處有期徒刑陸月，如
易科罰金，以佰元折算壹日。
      事      實
一、甲○○自民國（下同）八十八年十月十三日起，受僱於全虹企業股份有限公司（
    下稱全虹公司），而於九十一年一月間，調派至高雄市○○路與青年路交岔路口
    之青年店，擔任店長，負責銷售行動電話機（即手機）及帳務管理等工作，為從
    事業務之人，乃意圖為自己不法之所有，於九十一年一月廿一日，將其經手販賣
    行動電話機、手機吊飾、外殼等商品，所收價金及保管前一日結存金額共新台幣
    （下同）三十六萬一千六百元（公訴意旨誤載為三十六萬元），予以侵占入己，
    僅於翌（廿二）日將所收餘款一萬七千三百零八元匯至全虹公司帳戶內。嗣經公
    司會計人員於九十一年一月廿二日至該店盤點，始發覺上情。
二、案由全虹公司訴請臺灣高雄地方法院檢察署檢察官偵查起訴。
      理      由
一、訊據上訴人即被告甲○○否認有侵占犯行，辯稱：是一名自稱「陳慶峰」之客人
    ，向伊購買手機，因「陳慶峰」表示可幫伊賣手機作業績，伊才陸續將四十多支
    手機交與「陳慶峰」，但事後「陳慶峰」並未交付貨款，又找不到人，始導致無
    法付款與公司，伊並無侵占云云。
二、惟查：
  (一)前開被告受全虹公司僱用，於九十一年一月間擔任全虹公司高雄市青年店之店長
    ，負責銷售行動電話機及帳務管理，於九十一年一月廿一日經手販賣行動電話機
    、吊飾、外殼等物，收得價金三十六萬一千五百零三元，及保管前一日結存金額
    一萬七千四百零五元，共計為三十七萬八千九百零八元，而將其中三十六萬一千
    六百元，予以侵占入己，僅於九十一年一月廿二日將餘款一萬七千三百零八元匯
    至公司帳戶等事實，已據告訴人全虹公司代理人楊承運指訴綦詳，豈有全虹公司
    青年店九十一年一月廿一、廿二日結帳現金日報表二份附卷可稽（原審卷第三四
    －三六頁）。該二份結帳現金日報表，並經被告簽名承認無訛。
  (二)被告雖辯稱有四十多支（每支八千七百元）手機，交與「陳慶峰」代賣，「陳慶
    峰」迄未交付貨款，致未能付款與公司云云。被告果如將四十多支手機交與「陳
    慶峰」代賣，在「陳慶峰」交回手機價金之前，該四十多支手機，應係以存貨列
    帳，要無於日報表上記載現金銷貨之理。且依被告所稱，「陳慶峰」係向其購買
    手機之客人，並不熟悉，豈有將價值三十餘萬元之手機交付之理，是其交付手機
    與「陳慶峰」代賣之說，非真實可採。
  (三)全虹公司之各門市部，應將每日所售出之手機種類及金額，列印報表繳回總公司
    ，除酌留零用金外，餘款均應匯到總公司帳戶等情，為證人即全虹公司內勤主管
    游素貞於原審證實（原審卷第五二頁）。被告受全虹公司僱用，擔任高雄市青年
    店之店長，負責銷售手機及帳務管理，為被告所供承，是其經手販賣手機等物所
    得之款及保管前一日結存之款，係屬其業務上所持有之物。被告販賣手機收取價
    金，雖有多次，但依游素貞之證言，被告僅於當日結帳時始應繳回公司，而被告
    於當日結帳後，未將所持有之款項繳回公司，是其侵占行為僅有一次甚明。公訴
    意旨認有多次侵占行為，為連續犯，尚有未洽。
  (四)此外，並有被告於案發後，簽具面額三十六萬元之本票一紙交與全虹公司，該本
    票迄未兌現，有該本票影本在卷足憑。綜上所，本案事證已臻明確，被告所辯
    ，顯係卸責之詞，殊無足採，其犯行洵堪認定。
三、查被告為從事業務之人，乃意圖為自己不法之所有，而侵占業務上所持有之物，
    核其所為，係犯刑法第三百三十六條第二項之業務侵占罪。
四、原審論處被告罪刑，固非無見，惟查，(一)被告侵占行為，僅有一次，原審判決認
    為多次，以連續犯論處，尚有未洽，(二)原判決既認被告侵占所持有之貨款三十六
    萬一千六百元，即被告於現金日報表上記載現金銷貨，並無不實，乃又認被告登
    載不實事項於業務上作成之文書，持以行使，有犯刑法第二百十六條、第二百十
    五條之行使業務上登載不實文書罪，而與業務侵占罪間有牽連犯關係，從一重之
    業務侵占罪處斷；亦有未合。(三)被告係任職高雄市青年店時侵占，業據告訴人公
    司之代理人楊承運於警訊指證明確（偵一七六四０號卷第三頁反面），並為被告
    於本院審理中所供承（本院九十二年五月十三日審判筆錄第三頁），是被告犯罪
    地應在高雄市青年店，原判決認定犯罪地在高雄市鳳山青年店，亦有違誤。被告
    上訴意旨執前詞否認侵占，雖無理由，但原判決既有可議，自應將之撤銷改判。
    爰審酌被告此前無不良品行，有臺灣高等法院被告全國前案紀錄表可按，而其受
    告訴人僱用，不思忠於職守，侵占告訴人之財物三十六萬一千六百元，造成告訴
    人之損失，偵審中飾詞卸責，態度欠佳等一切情狀，量處如主文所示之刑，並諭
    知易科罰金之折算標準。
據上論斷，應依刑事訴訟法第三百六十九條第一項前段、第三百六十四條、第二百九
十九條第一項前段、刑法第三百三十六條第二項、第四十一條第一項、罰金罰鍰提高
標準條例第一條前段、第二條，判決如主文。
本案經檢察官張其主到庭執行職務。
中    華    民    國     九十二     年       五       月      二十七    日
                              臺灣高等法院高雄分院刑事第五庭
                                  審判長法官  吳水木
                                        法官  趙文淵
                                        法官  洪慶鐘
右正本證明與原本無異。
不得上訴。
                                      書記官  彭筱瑗
中    華    民    國     九十二     年       五       月      二十八    日
附錄：本判決論罪科刑法條：
刑法第三百三十六條第二項：
對於業務上所持有之物，犯前條第一項之罪者，處六月以上五年以下有期徒刑，得併
科三千元以下罰金。
                                                                        Ｋ


司法院資訊處製作；財團法人民間司法改革基金會備份。
